【裁判字號】    99,上易,1396
【裁判日期】    990907
【裁判案由】    竊盜
【裁判全文】
臺灣高等法院刑事判決                99年度上易字第1396號
上  訴  人
即  被  告  甲○○
指定辯護人  本院公設辯護人陳德仁
上列上訴人因竊盜案件，不服臺灣新竹地方法院99年度易字第31
號，中華民國99年5 月18日第一審判決（起訴案號：臺灣新竹地
方法院檢察署99年度偵字第774 號）及移送併辦（99年度偵字第
1507號），提起上訴，本院判決如下：
    主  文
上訴駁回。
    事  實
一、甲○○前於民國85年、87年、90年、92年、94年、95年、96
    年、96年間因竊盜案件，經臺灣板橋、臺北、新竹、桃園等
    地方法院分別判處有期徒刑4 月、8 月、1 年2 月、9 月、
    9 月、1 年2 月、6 月、6 月、3 月、5 月、6 月、8 月確
    定並執行完畢，復於98年間又因竊盜案件，經原審法院以98
    年度易字第91號判處有期徒刑8 月確定，並於98年12月20日
    執行完畢。甲○○罹有輕度智能障礙合併器質性精神病症，
    致其辨識行為違法或依其辨識而行為之能力，顯著減低，為
    精神耗弱之人，意圖為自己不法之所有，先後於附表編號1
    至4 所示時、地，徒手竊取丁○○、丙○○、己○○、乙○○所有如附表編號1 至4 號所示之物；復於附表編號5 所示
    時間，隨同新竹市○○路351 號艾菲爾大廈住戶搭乘電梯至
    18樓，見戊○○所有位在上址18樓之5 住處窗戶未鎖，乃踰
    越屬於安全設備之窗戶進入屋內，徒手竊取如附表編號5 所
    示之物，得手後於同日晚上6 時許，坐在上址花臺處，為恰
    返家之戊○○發現，戊○○下樓請該大廈保全人員調閱監視
    錄影紀錄並會同返回其住處時，發現甲○○正擬離去，乃報
    警合力逮捕而查獲。
二、案經戊○○訴請新竹市警察局第一分局報請臺灣新竹地方法
    院檢察署偵查起訴暨移送併辦。
    理  由
壹、證據能力部分：
    按本件認定事實所引用卷內所有卷證資料（包含人證與文書
    證據、物證等證據），並無證據證明係公務員違背法定程序
    所取得；而檢察官、被告及其辯護人於本院審判期日對法院
    提示之卷證，均表示沒意見，且卷內之文書證據，亦無刑事
    訴訟法第159 條之4 之顯有不可信之情況與不得作為證據之
    情形，依刑事訴訟法第159 條至159 條之5 之規定，本件認
    定事實所引用之證據資料，均有證據能力，合先敘明。
貳、實體部分
一、訊據被告甲○○於本院審理時否認有何竊盜犯行，辯稱：所
    有東西都已經還了云云。經查：
（一）被告甲○○為警查獲時，從被告所帶背包中起出如附表編
      號1 至5 竊取物品欄所示之物等情，業據證人即到場處理
      警員廖裕宏於原審審理時到庭結證明確（見原審卷第45頁
      背面至第46頁）。
（二）又從被告所帶背包中起出如附表編號1 至5 所示之物分別
      係被害人丁○○、丙○○、己○○、乙○○、戊○○所有
      ，且被害人均不認識被告等情，業據證人即被害人丁○○
      、丙○○、己○○、乙○○、戊○○於警詢中指述明確（
      見偵字第1507號卷第11-1頁、第13-1頁及偵字第774 號卷
      第11、12、46、47頁），並有贓物認領保管單、照片等附
      卷可稽（見偵字第1507號卷第14至17頁及偵字第774 號卷
      第48、49頁、第16-1頁、第24至31頁），是被告未經同意
      或允許，擅自取走系爭物品，其有為自己不法所有之意思
      ，洵堪認定；又竊盜罪屬即成犯，被告將他人之物竊取置
      於自己實力支配之下，犯罪即屬完成既遂，縱其事後將物
      品歸還被害人，仍不得解免其竊盜刑責，被告前開所辯，
      顯有誤會。
（三）綜上所述，本案事證明確，被告犯行洵堪認定，應依法論
      科。
二、論罪科刑：
（一）按刑法第321 條第1 項第2 款規定將「門扇」、「牆垣」
      、「其他安全設備」並列。則所謂「門扇」應專指門戶而
      言，指分隔住宅或建築物內外之出入口大門而言。而所謂
      「其他安全設備」，指門扇、牆垣以外，依社會通常觀念
      足認為防盜之一切設備者，即屬相當（最高法院25年上字
      第4168號判例意旨參照）。是鐵窗及一般窗戶均既具有防
      閑之效用，依社會通常之觀念，均屬於維護安全之防盜設
      備，自屬該條文所規定之「安全設備」無誤（最高法院33
      年上字第1504號判例意旨參照）。核被告甲○○就附表編
      號1 至4 所為，均係犯刑法第320 條第1 項之普通竊盜既
      遂罪，就附表編號5 所為係犯刑法第321 條第1 項第2 款
      之踰越安全設備竊盜罪。被告上開分別所為之普通竊盜、
      加重竊盜犯行共5 罪間，犯意各別，行為互殊，應予分論
      併罰。被告曾於98年間因竊盜案件，經原審以98年度易字
      第91號判決判處有期徒刑8 月確定，並於98年12月20日執
      行完畢等情，有本院被告前案紀錄表1 份在卷足徵，是被
      告於前次有期徒刑之執行完畢後，5 年以內故意再犯本件
      有期徒刑以上之罪，均為累犯，應依刑法第47條第1 項規
      定，均加重其刑。又被告有輕度智能障礙合併器質性精神
      病，在竊盜時有因智力不足的心智缺陷，出現精神耗弱，
      對自身當時的行為能力、對外界事物知覺、理會、判斷能
      力，相對有較普通人之平均程度顯然有減弱其自由決定意
      思能力之情形，此有財團法人天主教湖口仁慈醫院司法鑑
      定報告書1 份在卷可按（見原審卷第69至74頁），依刑法
      第19條第2 項規定減輕其刑，並依法先加後減之。
（二）原審審理後，認被告犯四次普通竊盜罪及一次踰越安全設
      備加重竊盜罪，適用刑法第320 條第1 項、第321 條第1
      項第2 款、第47條第1 項、第19條第2 項、第41條第1 項
      前段、第8 項、第51條第5 款及刑法施行法第1 條之1 等
      規定，並審酌被告前有多次竊盜犯行，及其犯罪之手段、
      所得之財物價值不高，竊盜情節亦非重大，查扣之財物已
      全部發還被害人及其生活狀況、智識程度等一切情狀，分
      別量處如附表編號1 至5 所示之刑，並定其應執行有期徒
      刑一年二月及諭知如易科罰金以一千元折算一日。另說明
      為避免被告再度為類似犯行、防範潛在之社會危險，及被
      告因精神疾患之影響，其行為控制力顯著減低，足認有危
      害公共安全之虞，依刑法第87條第2 項前段之規定，宣告
      被告於刑之執行完畢或赦免後，施以監護1 年。經核其認
      事用法均無違誤，被告上訴，猶執陳詞，指摘原判決量刑
      過重云云，惟按刑事審判旨在實現刑罰權之分配的正義，
      故法院對有罪被告之科刑，應符合罪刑相當之原則，使輕
      重得宜，罰當其罪，以契合社會之法律感情，此所以刑法
      第57條明定科刑時應審酌一切情狀，尤應注意該條所列10
      款事項以為科刑輕重之標準，俾使法院就個案之量刑，能
      斟酌至當。而量刑輕重係屬事實審法院得依職權自由裁量
      之事項，苟已斟酌刑法第57條各款所列情狀而未逾越法定
      刑度，不得遽指為違法（最高法院72年度臺上字第6696號
      判例意旨參照），原判決既已就其量刑斟酌依據詳予說明
      ，且其量刑未逾越法定刑度及公平原則，自難認其量刑有
      何不當，是本件被告上訴為無理由，應予駁回。
據上論斷，應依刑事訴訟法第368條，判決如主文。
本案經檢察官王金聰到庭執行職務。
中    華    民    國    99    年    9     月    7     日
                  刑事第一庭審判長法  官  葉騰瑞
                                  法  官  王炳梁
                                  法  官  彭政章
以上正本證明與原本無異。
不得上訴。
                                  書記官  杜宜寧
中    華    民    國    99    年    9     月    7     日
附表：
┌──┬─────┬────────────┬──────┬──────┬──────────┐
│編號│時間      │    地點                │ 竊取物品   │   被害人   │    罪名及刑度      │
├──┼─────┼────────────┼──────┼──────┼──────────┤
│ 1  │99.01.23上│新竹市○○路○ 段214 巷  │海倫仙度絲洗│  丁○○    │甲○○竊盜，累犯，處│
│    │午11時許  │176 號2樓樓梯間         │髮乳1 瓶    │            │有期徒刑參月，如易科│
│    │          │                        │            │            │罰金，以新臺幣壹仟元│
│    │          │                        │            │            │折算壹日。          │
├──┼─────┼────────────┼──────┼──────┼──────────┤
│ 2  │99.01.23中│新竹市○○路351 號艾菲爾│藍色外套（價│  丙○○    │甲○○竊盜，累犯，處│
│    │午12時許  │大廈地下室停車場        │值約500元） │            │有期徒刑參月，如易科│
│    │          │                        │            │            │罰金，以新臺幣壹仟元│
│    │          │                        │            │            │折算壹日。          │
├──┼─────┼────────────┼──────┼──────┼──────────┤
│ 3  │99.01.23上│新竹市○○路351 號艾菲爾│女性內褲12件│  己○○    │甲○○竊盜，累犯，處│
│    │午某時    │大廈6樓之10庭院         │、衣服4 件、│            │有期徒刑參月，如易科│
│    │          │                        │襪子3 雙、女│            │罰金，以新臺幣壹仟元│
│    │          │                        │性內衣1 件（│            │折算壹日。          │
│    │          │                        │價值約2000元│            │                    │
│    │          │                        │）          │            │                    │
├──┼─────┼────────────┼──────┼──────┼──────────┤
│ 4  │99.01.23下│新竹市○○路351 號艾菲爾│男性內褲5 件│  乙○○    │甲○○竊盜，累犯，處│
│    │午4 時後某│大廈1樓庭院             │（價值約600 │            │有期徒刑參月，如易科│
│    │時        │                        │元）        │            │罰金，以新臺幣壹仟元│
│    │          │                        │            │            │折算壹日。          │
├──┼─────┼────────────┼──────┼──────┼──────────┤
│ 5  │99.01.23下│新竹市○○路351 號艾菲爾│髮飾30個、橘│  戊○○    │甲○○踰越安全設備竊│
│    │午4 時至5 │大廈18樓之5             │子15顆、波羅│            │盜，累犯，處有期徒刑│
│    │時間      │                        │麵包6 個、黑│            │陸月，如易科罰金，以│
│    │          │                        │松沙士1 瓶、│            │新臺幣壹仟元折算壹日│
│    │          │                        │巧克力1 盒、│            │。                  │
│    │          │                        │洗衣網1 只、│            │                    │
│    │          │                        │現金4291元  │            │                    │
└──┴─────┴────────────┴──────┴──────┴──────────┘
附錄本案論罪科刑法條：
刑法第320 條
意圖為自己或第三人不法之所有，而竊取他人之動產者，為竊盜
罪，處5 年以下有期徒刑、拘役或5 百元以下罰金。
意圖為自己或第三人不法之利益，而竊佔他人之不動產者，依前
項之規定處斷。
前二項之未遂犯罰之。
刑法第321 條
犯竊盜罪而有左列情形之一者，處六月以上、五年以下有期徒刑
：
一、於夜間侵入住宅或有人居住之建築物、船艦或隱匿其內而犯
    之者。
二、毀越門扇、牆垣或其他安全設備而犯之者。
三、攜帶兇器而犯之者。
四、結夥三人以上而犯之者。
五、乘火災、水災或其他災害之際而犯之者。
六、在車站或埠頭而犯之者。
前項之未遂犯罰之。

司法院資訊處製作；財團法人民間司法改革基金會備份。
